【裁判字號】    96,訴,2938
【裁判日期】    970423
【裁判案由】    證券交易法
【裁判全文】
臺北高等行政法院判決
                                     96年度訴字第02938號
                              .
原      告  甲○○
被      告  行政院金融監督管理委員會
代  表  人  胡勝正 （主任委員）
訴訟代理人  丙○○
            乙○○
上列當事人間因有關證券交易法事件，原告不服行政院中華民國
96年7 月3 日院臺訴字第0960087688號訴願決定，提起行政訴訟
。本院判決如下：
    主  文
原告之訴駁回。
訴訟費用由原告負擔。
    事  實
一、事實概要：被告以原告係明基股份有限公司（以下簡稱明基
    公司）之經理人，於民國（下同）95年1 月份在集中交易市
    場轉讓明基公司股票43,000股，與當月份申報於集中交易市
    場轉讓持股39,000股不符，違反證券交易法第25條第2 項規
    定，乃依同法第178 條第1 項第2 款規定，以96年2 月1 日
    金管證3 罰字第0950161516號裁處書處原告新臺幣（下同）
    24萬元罰鍰。原告不服，提起訴願，遭決定駁回，遂提起本
    件行政訴訟。
二、兩造聲明：
  (一)原告聲明：訴願決定及原處分均撤銷。
  (二)被告聲明：原告之訴駁回。
三、兩造之爭點：原告有無故意或過失。
  (一)原告主張之理由：
    原告申報當時適逢農曆過年期間，原告雖因業務於國外出差
    ，惟對於申報轉讓股數為農曆年休市前交割完畢之股數，已
    盡注意義務，經確認後以39,000股為申報轉讓之股數。且原
    告回國後，發覺當月申報與上月實際交割有差額4,000 股後
    ，已於次月主動補齊。原告既無故意，亦無疏失，自無違反
    證券交易法第25條第1 項之規定。
  (二)被告主張之理由：
    1.證券交易法第25條第2 項之立法意旨在貫徹證券交易法之
      資訊即時公開原則，使投資大眾及本會能瞭解公開發行股
      票公司之董事、監察人、經理人及持有股份超過股份總額
      百分之10之股東（下稱內部人）持股異動之情形，並藉以
      達到股權管理、健全證券市場機能及保障投資大眾權益之
      目的。因此，內部人取得或轉讓所屬公司股票，依規定應
      於次月5 日以前向公司申報，並由公司於次月15日以前彙
      總向本會申報；內部人除應按時申報外，並應正確申報持
      股變動情形。內部人雖有按時申報，惟申報內容不正確，
      仍有違前揭資訊即時、正確公開原則，故內部人未確實申
      報其持股異動情形，即屬違反規定。
    2.原告係明基公司之經理人，其於95年1 月份在證券集中交
      易市場轉讓明基公司股票43,000股，與其當月份申報於證
      券集中交易市場39,000股不符。雖原告前於95年12月26日
      向被告提具陳述意見書，陳明95年1 月間，一筆4,000 股
      之交易買賣，因適逢原告至德國出差，家人代為申報時，
      無法與營業員取得聯繫，以確認實際成交股數，致申報數
      字有所誤差。惟證券交易法第25條已明文規定，內部人應
      於每月5 日以前將上月份持有股數變動之情形向公司申報
      ，原告依法既負有正確申報義務，自應注意相關規範並確
      實按規定辦理。原告申報錯誤，雖無故意，核有過失，尚
      難以原告對於申報轉讓股數為農曆休市前交割完畢之股數
      ，已盡注意義務，免除正確法定申報義務。故依前揭規定
      ，原告應確實申報持股變動，自包括股數變動等資料之正
      確性，否則課予內部人申報持股變動義務之規定將形同虛
      設，難達該法條之規範目的。
    理  由
一、按證券交易法第25條第2 項規定：公開發行股票公司之董事
    、監察人、經理人或持有公司股份超過股份總額百分之10之
    股東，應於每月5 日以前將上月份持有股數變動之情形，向
    公司申報，公司應於每月15日以前，彙總向主管機關申報。
    必要時，主管機關得命令其公告之。違反者，依同法第178
    條第1 項第2 款規定，處24萬元以上240 萬元以下罰鍰。
二、本件原告係明基公司經理人，95年1 月在集中交易市場轉讓
    明基公司股票43,000股，與其申報當月份於集中交易市場轉
    讓39,000股不符之事實，有內部人持股異動事後申報異常資
    料表影本附卷可稽，並經原告95年12月26日向被告提具陳述
    意見書，陳明95年1 月間，一筆4,000 股交易買賣，因申報
    期間無法與營業員取得聯繫確認，導致有所誤差等語，亦有
    陳述意見書影本在卷可證，應認為真實。
三、原告雖主張申報當時適逢農曆過年期間，其雖因業務於國外
    出差，惟對於申報轉讓股數為農曆年休市前交割完畢之股數
    ，已盡注意義務，經確認後以39,000股為申報轉讓之股數。
    回國後，發覺當月申報與上月實際交割有差額4,000 股，已
    於次月主動補齊，既無故意，亦無過失云云。惟證券交易法
    第25條第2 項規定旨在貫徹該法之資訊即時公開原則，使投
    資大眾及監督機關能瞭解內部人持股異動之情形，並藉以監
    督，以避免各該人員為自己之利益，從事不法交易，進而達
    到股權管理、健全證券市場機能及保障投資大眾權益之目標
    ，公司內部人除應按時申報外，並應正確申報持股變動情形
    。該條明定內部人應於每月5 日以前將上月份持有股數變動
    之情形，向公司申報，原告依法既負有正確申報義務，自應
    注意相關規範並確實申報，其有申報錯誤之情事，雖不能證
    明為故意，亦應認其有過失。原告之主張，為不可採。
四、綜上所述，本件被告處原告24萬元罰鍰，並無違誤；訴願決
    定予以維持，亦無不合。原告仍執前詞，訴請撤銷，為無理
    由，應予駁回。
五、據上論結，本件原告之訴為無理由，爰依行政訴訟法第98條
    第1項前段，判決如主文。
中    華    民    國    97    年     4    月   23     日
                              審判長法  官  徐瑞晃
                                    法  官  蕭惠芳
                                    法  官  陳金圍
上為正本係照原本作成。
如不服本判決，應於送達後20日內，向本院提出上訴狀並表明上
訴理由，如於本判決宣示後送達前提起上訴者，應於判決送達後
20日內補提上訴理由書（須按他造人數附繕本）。
中    華    民    國    97    年     4    月   23     日
                                    書記官  陳圓圓


司法院資訊處製作；財團法人民間司法改革基金會備份。
